【裁判字號】    98,交再,1
【裁判日期】    981030
【裁判案由】    公共危險
【裁判全文】
臺灣臺北地方法院刑事判決               98年度交再字第1號
公  訴  人  臺灣臺北地方法院檢察署檢察官
被      告  甲○○（冒名張金堆.
上列被告因公共危險案件，經檢察官聲請以簡易判決處刑（96年
度偵字第13664號），本院判決確定後（96年度店交簡字第565號
），檢察官聲請再審（98年度再字第1 號），經本院新店簡易庭
裁定開始再審（98年度店交聲簡再字第1 號），並認不宜逕以簡
易判決處刑，經改依通常程序審理，本院判決如下：
    主  文
本件免訴。
    理  由
一、本件聲請簡易判決處刑意旨略以：張金堆於民國96年6 月12
    日20時至21時許，在臺北縣新店市與友人飲用酒類，已達不
    能安全駕駛動力交通工具狀態，竟仍於飲酒結束後，駕駛車
    牌號碼6N-4712 號自用小貨車，嗣於同日21時36分，行經臺
    北市○○區○○路7 段與光輝路口，為警攔檢，檢測其呼氣
    酒精濃度高達每公升0.99毫克，始查悉上情，因認被告涉犯
    刑法第185條之3之公共危險罪嫌等語。
二、按刑事訴訟法第266 條規定，起訴之效力，不及於檢察官所
    指被告以外之人，即所謂起訴對人之效力。而同法第264 條
    第2項第1款規定，起訴書應記載被告之姓名、性別、年齡、
    籍貫、職業、住所或居所或其他足資辨別之特徵，旨在特定
    刑罰權之對象，故起訴之對象為被告其「人」，非其「姓名
    」。倘被告冒用他人姓名應訊，檢察官未發覺，致起訴書記
    載錯誤之姓名、年籍等資料者，其起訴之對象仍為應訊之被
    告其人，非形式上之姓名。法院於審理中發現起訴書記載錯
    誤，自應將被告姓名等資料予以訂正，或通知檢察官更正後
    ，進行審判。如判決確定後始發現者，因僅屬姓名之錯誤，
    審判之對象並無錯誤，逕以裁定更正方式處理（此與犯人為
    甲，而由乙到案頂替認罪，檢察官誤將乙起訴【起訴對象為
    乙】，法院不得對未經起訴之甲為審判之情形不同）。而按
    檢察官以書面向法院聲請簡易判決處刑，準用刑事訴訟法第
    264條之規定，該聲請與起訴有同一之效力，同法第451條第
    2項、第3項均定有明文，是無論檢察官以起訴書提起公訴，
    抑或檢察官以聲請簡易判決處刑書聲請簡易判決處刑，僅係
    因案件性質之不同而異其法定起訴程序，使案件繫屬於法院
    之效力並無不同，法院特定審判對象之方式亦無差異，起訴
    之對象為被告其「人」，非其「姓名」，聲請簡易判決處刑
    之對象亦為被告其「人」，非其「姓名」，此不因該人有無
    接受檢察官訊問而有不同，蓋即便因簡易案件法之所許之程
    序簡省而使檢察官未必親自訊問被告，但檢察官聲請簡易判
    決處刑之對象，始終仍係承辦員警詢問及其他偵查作為所針
    對之該「人」，而非該人所冒用之「姓名」，倘檢察官未予
    訊問，亦未發覺該「人」冒名之事實，而在聲請簡易判決處
    刑書上將被告之姓名年籍等資料，誤載為被冒用人之姓名資
    料，其聲請簡易判決處刑之對象並無錯誤，僅需於發覺後由
    法院訂正或裁定更正即可（最高法院97年度台非字第200 號
    判決意旨亦同此見解）。經查，本件檢察官上開所指公共危
    險之犯罪事實，其實際行為人係被告甲○○，並於警詢時冒
    用張金堆名義應訊，以及於警詢筆錄、酒精濃度測試單、舉
    發違反道路交通管理事件通知單等文件上偽造張金堆之署押
    等情，業據被告於其另案（本院98年度店交簡字第91號）所
    涉偽造文書案件中之警詢及檢察官訊問時供承明確，核與證
    人張金堆於檢察官訊問時所陳述之情節相符，而被告於96年
    6 月13日為警查獲後（冒名「張金堆」）所捺印之指紋，經
    送內政部警政署刑事警察局以電腦比對結果，與該局檔存甲
    ○○役男指紋卡指紋相符，此有該局97年8月4日刑紋字第09
    70114731號函暨所附指紋卡片附卷可稽，是本件公共危險之
    實際行為人應係被告，而非張金堆。本件檢察官參酌被告（
    冒名「張金堆」）於警詢時之自白及酒精濃度測試表、生理
    平衡檢測表、刑法第185條之3案件測試觀察紀錄表等證據，
    認被告涉犯刑法第185條之3公共危險罪嫌而聲請以簡易判決
    處刑，其起訴（聲請簡易判決處刑）之對象自為被告，而非
    張金堆，雖檢察官未發覺被告冒用張金堆名義之事實，而誤
    將「張金堆」之姓名及年籍資料記載於本案聲請簡易判決處
    刑書上，惟此僅需由檢察官聲請或本院依職權更正即可，尚
    無礙於審判對象之特定。
三、再按案件曾經判決確定者，應諭知免訴之判決，並得不經言
    詞辯論為之，刑事訴訟法第302條第1 款、第307條分別定有
    明文。經查，張金堆因被告冒用其名義，經檢察官以其涉犯
    刑法第185條之3公共危險罪嫌，而向本院聲請以簡易判決處
    刑（96年度偵字第13664 號），經本院新店簡易庭以96年度
    店交簡字第565號判處有期徒刑4月確定，嗣經警將被告於96
    年6 月13日為警查獲後（冒名「張金堆」）所捺印之指紋送
    比對結果，發覺與檔存甲○○役男指紋卡指紋相符，始悉被
    告冒用張金堆名義應訊之情，檢察官即以被告涉犯公共危險
    （與本件聲請簡易判決處刑之犯罪嫌疑事實相同）、偽造文
    書等罪嫌聲請以簡易判決處刑，經本院新店簡易庭以98年度
    店交簡字第91號分別判處有期徒刑4月、3月，並定應執行有
    期徒刑6 月，於98年3月9日確定等情，有各該刑事簡易判決
    書、臺灣高等法院被告前案紀錄表（張金堆、甲○○）在卷
    可按，是被告所犯同一公共危險犯罪嫌疑事實，先後經檢察
    官聲請以簡易判決處刑（於本案部分，檢察官聲請簡易判決
    處刑書誤載被告姓名年籍為「張金堆」），本案檢察官雖早
    於96年7 月27日聲請簡易判決處刑，於96年8月9日繫屬於本
    院（新店簡易庭），而檢察官於另案（即本院新店簡易庭98
    年度店交簡字第91號）則係於98年1 月13日聲請以簡易判決
    處刑，於98年2月6日繫屬於本院（新店簡易庭），此有各該
    蓋有本院收文章之臺灣臺北地方法院檢察署函文及聲請簡易
    判決處刑書在卷足憑，是本案繫屬在先，另案（98年度店交
    簡字第91號）繫屬在後，惟另案既業已先行確定，本案即應
    受其拘束。是揆諸上揭說明，本件爰不經言詞辯論，逕為免
    訴之諭知，並逕行更正被告之姓名年籍。
據上論斷，應依刑事訴訟法第452條、第302條第1款、第307條，
判決如主文。
中    華    民    國    98    年    10    月    30    日
                  刑事第四庭    審判長法  官  郭惠玲
                                      法  官  呂政燁
                                      法  官  李明益
以上正本證明與原本無異。
如不服本判決應於收受送達後10日內向本院提出上訴書狀，並應
敘述具體理由；其未敘述上訴理由者，應於上訴期間屆滿後20日
內向本院補提理由書（均須按他造當事人之人數附繕本）「切勿
逕送上級法院」。
                                      書記官  劉穗筠
中    華    民    國    98    年    10    月    30    日


司法院資訊處製作；財團法人民間司法改革基金會備份。
